【裁判字號】    98,交聲,354
【裁判日期】    981109
【裁判案由】    違反道路交通管理處罰條例
【裁判全文】
臺灣宜蘭地方法院交通事件裁定         98年度交聲字第354號
原處分機關  交通部公路總局臺北區監理所宜蘭監理站
異  議  人
即受處分人  甲○○
上列異議人即受處分人因違反道路交通管理處罰條例案件，對於
交通部公路總局臺北區監理所宜蘭監理站於民國98年9月23日所
為之宜監字第裁43─ZID028962號裁決聲明異議，本院裁定如下
：
    主  文
異議駁回。
    理  由
一、原處分意旨略以：異議人即受處分人甲○○駕駛其所有車牌
    號碼0639-UY號自用小客車於民國98年6月22日上午8時28分
    許，行經國道五號公路北上4.6公里處，因超速行駛（速限
    80公里，經雷達（射）測定行速為124公里，超速44公里）
    ，為內政部警政署國道公路警察局第九警察隊以公警局交字
    第ZID028962號舉發違反道路交通管理事件通知單（下稱舉
    發通知單），舉發其有違反道路交通管理處罰條例第33條第
    1項第1款規定之事實，爰依上開規定裁處罰鍰新臺幣（下同
    ）5千元，並依同條例第63條第1項規定記違點數1點等語。
二、異議意旨略以：異議人承認開車時速約100公里有超速，但
    被舉發之路段是上坡路段，不可能開到時速120公里，且前
    後有車輛，如果異議人開車時速是120公里，前後的車輛應
    也超速。為此爰聲明異議云云。
三、按汽車行駛高速公路，應依速限標誌指示，高速公路交通管
    制規則第5條第1項前段定有明文。又按汽車行駛於高速公路
    不遵使用限制、禁止、行車管制及管理事項之管制規則而有
    行車速度超過規定之最高速限者，處汽車駕駛人新臺幣3,00
    0元以上6,000元以下罰鍰，汽車駕駛人駕駛汽車違反道路交
    通管理處罰條例第33條第1項規定者，除應依該條所規定之
    罰鍰處罰外，併予記違規點數1點。
四、經查：
  (一)異議人駕駛其所有之車牌號碼牌0639-UY號自用小客車，於
    98年6月22日上午8時28分許，行經國道五號公路北上4.6公
    里處，以時速124公里超速行駛之事實，業經證人即舉發警
    員孫正豪到庭結證屬實（見本院卷第27-30頁），並有舉發
    通知單、採證照片、雷射測速儀檢定合格證書及雷射測速儀
    校正照片各1份在卷可參，異議人亦不否認其有超速駕駛之
    舉，故前揭事實足堪認定。
  (二)異議人雖辯稱：異議人承認開車時速約100公里有超速，但
    被舉發之路段是上坡路段，不可能開到時速120公里云云。
    然證人孫正豪於本院調查時結證稱：伊是內政部警政署國道
    公路警察局第九警察隊警員，舉發當天是執行6點到10點的
    移動式測照勤務，執勤地點在國道五號公路北上4.6公里，
    是拿著雷射測速器在該處執行勤務，如果雷射測速器有測到
    車輛超速駕駛之後，雷射測速器就會自動拍照存檔。異議人
    在98年6月22日上午8點28分許，駕駛1部0639-UY號自用小客
    車，當時測得該車時速約124公里，測距約118.3公尺，從採
    證照片上可以看到有2條相互垂直的瞄準線十字交叉，那個
    交叉點就是雷射測速器鎖定測速的地方。因為雷射測速器是
    直線光束，它只能對單一的行進車輛進行測速，所以伊只有
    鎖定異議人的車子而已，沒有鎖定其他車子。伊當天舉發超
    速駕駛的件數總共有5件，包括異議人在內，而除異議人之
    外，其餘4件到目前為止，尚未收到申訴書。異議人違規之
    路段是下坡路段。伊操作這種雷射測速器，有4年之久，雷
    射測速器操作模式是將電源打開之後，在勤務地點找固定物
    做為雷射瞄準點的校正，並將測速數值歸零，校正的第1張
    照片會存檔，正常後就開始進行勤務，若有違規照相之後，
    雷射測速器就直接自動歸零。伊這4年中操作雷射測速器舉
    發超速駕駛之違規案件，沒有因為測得車速錯誤，而被撤銷
    之情形等語明確（見本院卷第27-30頁），並提出舉發通知
    單、採證照片各5份及雷射測速器校正照片1張附卷供參（見
    本院卷第33-45頁），則證人孫正豪操作該種雷射測速器已
    有4年之久，不僅能詳述執勤前操作雷射測速器之程序，且
    經證人孫正豪於當日舉發之超速駕駛違規案件，除異議人外
    ，均無人申訴，證人孫正豪亦無因為測得車速錯誤，遭撤銷
    舉發通知單之紀錄，可見證人孫正豪對於該種雷射測速器之
    操作非常熟練，於98年6月22日上午執行取締超速駕駛違規
    勤務過程中，並未見有何違誤之處，且依採證照片所示，該
    路段係下坡路段，雷射測速器所鎖定之測速車輛，確實亦係
    異議人駕駛之車牌號碼0639-UY號自用小客車無訛，而本件
    舉發單位使用之機號UX017915號雷達測速器之檢定日期為97
    年12月22日，有效期限至98年12月31日止，於98年6月22日
    舉發本件違規事件當時，復未逾使用之有效期限，有經濟部
    標準檢驗局雷達測速儀檢定合格證書附卷可稽，足徵該雷達
    測速器所測得之數據可達到符合國家標準之正確性。併參以
    倘若異議人所述其當時開車之行速約為時速100或102公里乙
    節為真，該雷射測速器果有測速錯誤之情，則在異議人之後
    的測速結果，數值應均會一律虛增時速20公里而偏高，但事
    實並未如此，證人孫正豪於98年6月22日上午舉發之5件超速
    駕駛違規案件中，異議人係排列在第3件，而異議人前後各2
    件超速駕駛違規案件之測速結果，分別係行速103、101、10
    3、107公里，有舉發通知書及採證照片各5份附卷可佐，依
    此益徵雷射測速器並無操作或測速錯誤之情。綜觀上開調查
    所得，證人孫正豪證稱：伊係持雷射測速器鎖定異議人駕駛
    之0639-UT號自用小客車，測得行速124公里，異議人有超速
    駕駛之違規行為等節，堪認可採。異議人前揭辯解，尚不足
    取。
  (三)異議人另雖辯稱：異議人駕駛之車輛前後也有車輛，如果異
    議人開車時速是120公里，前後的車輛應也超速云云。然異
    議人駕駛之車輛係開在第1部乙節，業據證人孫正豪結證在
    卷（見本院卷第28頁），異議人此部分所述，縱使為真，亦
    無礙於異議人有超速駕駛之違規行為，故不足以據為有利異
    議人之認定。
五、綜上所述，異議人於上開時、地，駕駛0639-UY號自用小客
    車，確實有「汽車行駛高速公路速度超過規定最高速限（40
    公里以上未滿60公里）」之違規行為，足以認定。從而，原
    處分機關依道路交通管理處罰條例例第33條第1項第1款及第
    63條第1項第1款規定，對異議人裁處5千元之罰鍰，並記違
    規點數1點，核無違誤。本件聲明異議為無理由，應予駁回
    。
據上論斷，應依道路交通案件處理辦法第19條，裁定如主文。
中    華    民    國    98    年    11    月    9     日
                  交通法庭  法  官  陳映佐
以上正本證明與原本無異
如不服本裁定，應於裁定送達後5日內，向本院提出抗告狀（應
附繕本）「切勿逕送上級法院」。
                            書記官  陳憲文
中    華    民    國    98    年    11    月    9     日


司法院資訊處製作；財團法人民間司法改革基金會備份。
